【裁判字號】    98,消債抗,9
【裁判日期】    981030
【裁判案由】    聲請更生程序
【裁判全文】
臺灣苗栗地方法院民事裁定             98年度消債抗字第9號
抗  告  人  甲○○
上列抗告人因消費者債務清理事件聲請更生及保全處分，對於中
華民國98年4 月20日本院97年度消債更字第180 號裁定提起抗告
，本院裁定如下：
    主  文
抗告駁回。
抗告程序費用新臺幣壹仟元由抗告人負擔。
    理  由
一、抗告人提起抗告意旨略以：抗告人於民國97年3 月遭淞耀公
    司老闆告知工作到3 月底，資遣費以薪資方式分三個月發放
    ，7 月份再回公司領離職書。抗告人於97年4 月領薪水後，
    請其配偶幫忙繳納協商款項。直至97年6 月，抗告人接獲銀
    行催繳通知及毀諾通知，方知其配偶即在未告知抗告人之情
    況下將資遣費用於償還鄰居債務，故不得已而協商毀諾。抗
    告人目前收入約新台幣（下同）21,000元，倘扣除個人最低
    生活費用9,800 元及兩個小孩之扶養費6,000 元，剩5,200
    元可償還債務。又抗告人之房屋業已拍賣，償還房貸後，剩
    624,779 元。抗告人無擔保債務總額約2,381,821 元，是否
    可用624,779 元以清算的方式來結清債務，亦或以2,381,82
    1 元扣除624,779 元之剩餘金額1,757,042 元，以個別一致
    性協商方案，18 0期0 利率，每月償還9,762 元之方式來結
    清債務。請求法院審判裁決，抗告人應該用更生或清算之方
    式結清債務，使債權人公平受償。另抗告人與債權銀行完成
    個別一致性協商方案，惟因抗告人現正失業，恐無法負擔個
    別協商方案之金額。另勤研興業有限公司，現因財務困難，
    諸多員工已逾二個月未上班，公司亦無意願開立資遣證明。
    而抗告人亦因上述原因失業求職中，為此提起抗告，請裁准
    清算云云。
二、按債務人與金融機構協商成立者，除非因不可歸責於己之事
    由，致履行顯有重大困難，否則不得聲請更生或清算，本條
    例第151 條第5 項規定意旨甚明。是債務清償方案成立後，
    固由債務人按其條件履行，惟需於其後發生情事變更，在清
    償期間收入或收益不如預期，致該方案履行困難甚或履行不
    能，因不可歸責於己，始能依本條例第151 條第5 項但書之
    規定聲請更生或清算。此項規定旨在避免債務人任意毀棄已
    成立之協商，濫用更生或清算之裁判上債務清理程序，蓋以
    債務清償方案係經當事人行使程序選擇權所為之債務清理契
    約，債務人自應受該成立之協議所拘束。本件債務人曾於95
    年12月18日與金融機構成立協商，並依約繳納協商款項至97
    年4 月份始毀諾，是本件應先探究債務人之毀諾，是否符合
    本條例第151 條第5 項但書「因不可歸責於己之事由，致履
    行顯有重大困難」之規定，而得聲請更生。經查：
  (一)按消費者債務清理條例之立法目的，係為使不幸陷入經濟困
    境之人得以清理債務、重建生活，並在清理過程中能保有符
    合人性尊嚴之最低基本生活，而非在維持債務人過去慣常之
    寬逸生活，是於評估債務人清償債務之能力時，並非任其主
    張生活費用之數額，否則將造成揮霍無度以致清償債務能力
    降低之人，反而更容易進入更生程序之歧異現象，是本件抗
    告人之每月生活費用，應以行政院主計處公告之97年度平均
    每人每月最低生活費用9,829 元為計算基準，而非以抗告人
    所陳述之個人基本生活費用為準。
  (二)抗告人於97年4 月毀諾當時，其每月平均實領薪資約為59,
    000 元，有抗告人所提之郵局薪資轉帳證明在卷可憑。茲以
    抗告人薪資扣除上述行政院主計處公告之97年度平均每人每
    月最低生活費用9,829 元及抗告人主張其所應負擔之兩名子
    女扶養費6, 000元後，所餘金額為43,171元，足以清償抗告
    人每期應繳納之協商款33,241元，抗告人非不得依原協商條
    件履行。
  (三)雖抗告人主張其配偶於抗告人不知情之情況下，將資遣費用
    於償還鄰居債務，故不得已而協商毀諾，具有不可歸責於抗
    告人之原因。惟抗告人就其所陳之事實，並未提出還款予鄰
    居之時間、金額、欠款證明或還款證明等相關證據以供本院
    參酌，則其是否將資遣費用於償還鄰居債務尚非無疑，自難
    採信。再者，縱認抗告人所陳為真，惟此係因抗告人之疏失
    ，而導致其配偶將其薪資所得優先清償其所積欠鄰居之債務
    ，故應認為債務人嗣於97年4 月間開始毀諾，應係可歸責於
    其自己之事由所致。又抗告人雖主張其嗣於97年7 月遭到淞
    耀公司解雇，因而導致其經濟狀況大不如前，所以才毀諾等
    語，惟抗告人係於解雇前即97年4 月間毀諾，而非於遭公司
    解雇後才毀諾，故足見抗告人之毀諾並非因為遭公司解雇使
    其經濟狀況陷於困境所導致，從而，抗告人自不得以此為由
    ，主張其毀諾具有不可歸責於己之事由。
  (四)又抗告人之無擔保債務總額約2,381,821 元，抗告人究應以
    624, 779元用清算的方式來結清債務，抑或以2,381,821 元
    扣除624,779 元之剩餘金額1,757,042 元，以個別一致性協
    商方案，180 期0 利率，每月償還9,762 元之方式來解決債
    務，因事涉抗告人與債權銀行債權債務之問題，應由抗告人
    與債權銀行協議，且本件抗告人自始係聲請更生，並非聲請
    清算，是本院自無裁定准許清算之可能，從而，抗告人請求
    准予清算，亦無理由，附此敘明。
四、綜上，抗告人之抗告理由，均非可採，其更生之聲請與前開
    規定不相符合。從而，原審裁定駁回抗告人更生及保全處分
    之聲請，核無違誤，抗告意旨猶執前詞，指摘原裁定不當，
    求予廢棄另為裁定，為無理由，應予駁回。
五、據上論結，本件抗告為無理由，依消費者債務清理條例第15
    條，民事訴訟法第495 條之1 第1 項、第449 條第1 項、第
    95條、第78條，裁定如主文。
中    華    民    國    98    年    10    月    30    日
                  民事庭審判長法  官  宋國鎮
                              法  官  楊中琪
                              法  官  王炳人
上為正本係照原本作成
本裁定不得再抗告
中    華    民    國    98    年    10    月    30    日
                              書記官  尤旗樟


司法院資訊處製作；財團法人民間司法改革基金會備份。
